臺灣高等法院刑事判決　　　　　　　　　　　　　　九十一年度上訴字第一五四號
　　上　訴　人
　　即　被　告　甲○○
　　指定辯護人　本院公設辯護人
右上訴人因違反麻醉藥品管理條例案件，不服臺灣板橋地方法院九十年度訴緝字第一
三二號，中華民國九十年十一月六日第一審判決（起訴案號：臺灣板橋地方法院檢察
署八十三年度偵字第一九七三二號）提起上訴，本院判決如左：
    主  文
原判決撤銷。
甲○○共同意圖販賣而非法持有化學合成麻醉藥品，處有期徒刑年貳月；扣案之化
學合成麻醉藥品安非他命拾包（淨重壹佰伍拾伍點柒肆公克）、分裝器支、分裝塑
膠袋貳大包、電子秤壹個均沒收。
    事  實
一、甲○○與其妻乙○○均有吸用化學合成麻醉藥品安非他命之犯行（二人吸用安非
    他命部分均經判決確定），彼等於八十三年二月間在臺北縣林口鄉○○村○○路
    七號之住處，為供自行吸用而向一真實姓名年籍不詳自稱「陳自強」之男子，以
    新臺幣（下同）九萬五千元之價格，販入化學合成麻醉藥品安非他命計淨重一五
    五‧七四公克（起訴書誤載為一五五‧一公克），除部分供自已吸用外，至八十
    三年十一月間，甲○○與乙○○（業經本院審結）竟基於共同意圖營利之犯意聯
    絡，由乙○○在上開住處，利用電子秤、分裝器、分裝塑膠袋等工具，將彼等共
    同持有尚未施用完畢之安非他命分裝成十大包，在上址擬伺機非法販賣安非他命
    以賺取其中之差價利益，惟尚未賣出，即於八十三年十一月十八日下午五時三十
    分許，為警在上址當場查獲，並扣得甲○○與乙○○共同持有之上開化學合成麻
    醉藥品安非他命十大包（淨重計一五五‧七四公克，起訴書誤載為一五五‧一公
    克）、及甲○○所有供分裝上開化學合成麻醉藥品安非他命所用之分裝器三支、
    分裝塑膠袋二大包、電子秤一個。
二、案經臺北市政府警察局中山分局報請臺灣板橋地方法院檢察署檢察官偵查起訴。
    理  由
一、訊據上訴人即被告甲○○矢口否認有非法販賣安非他命之犯行，辯稱扣案之安非
    他命係伊妻乙○○購入供伊夫婦二人自身吸用者，並無販賣安非他命之情事云云
    。惟查：前揭被告與其妻即乙○○共同非法販入安非他命之事實，業據乙○○於
    警訊時供述：「（警方在你住宅內所查獲的右列物品是何人所有的？來源如何？
    ）．．．安非他命及吸食器、磅秤、含海洛英殘渣塑膠袋、空塑膠袋等物，都是
    我先生甲○○所有的．．．」等語，以及於原審法院訊問時供述：「（扣案之安
    非他命是你和甲○○賣的？）我沒有賣，因賣我的陳自強缺錢，所以我買下來自
    己吸．．．」、「（何時買入？）八十二年二月間，他（指陳自強）來我家佳林
    路七號，向他買入九萬五千元」等語明確（參見卷附偵查卷影本第五頁、臺灣板
    橋地方法院八十四年度訴字第一二七四號審理卷影本之八十四年六月二十七日訊
    問筆錄第三頁、同年七月十一日訊問筆錄第二頁背面及第三頁），並有搜索扣押
    證明筆錄及法務部調查局檢驗通知書影本各一份在卷足憑，且有扣案之安非他命
    十大包（淨重計一五五‧七四公）、分裝器三支、分裝塑膠袋二大包、電子秤一
    個可資佐證。至乙○○原迭於警訊時及偵查中初訊時供稱前述扣案物品係其夫即
    被告所有，嗣雖改稱該等物品係其自身所有者云云，然衡諸乙○○與被告係夫妻
    關係，當不致有挾怨誣陷情事，堪認乙○○此舉無非事後迴護之詞，不足採信。
二、又乙○○雖供稱扣案之安非他命是八十二年二月間向陳志強所買，且該安非他命
    係供其自身吸用，僅曾吸食二次，故剩餘甚多云云，然該扣案之安非他命十包淨
    重計達一五五‧七四公克之鉅，且乙○○已於偵、審中迭次供明其與被告甲○○
    均係八十三年一、二月間起吸用安非他命綦詳，且復坦承其吸食安非他命約一日
    三次等語（參見卷附上開八十四年度訴字第一二七四號審理卷影本之八十四年六
    月二十七日訊問筆錄）；而被告於原審審理時亦自承其吸食安非他命約二日一次
    等語（參見原審九十年十一月二日審理筆錄第二頁），則彼等夫婦二人吸食安非
    他命之數量既非微少，衡情實難想像彼等於八十二年二月間販入該等安非他命後
    ，迄八十三年十一月十八日為警查獲止，既已歷時長達一年八月之久，竟仍持有
    該等數量頗鉅之安非他命！且該安非他命原先又係被告等為供自已吸用而買入，
    當無在被告尚未吸用安非他命前即預先買進備用之可能，故扣案之安非他命應係
    八十三年二月間買入，始合常情。
三、乙○○嗣於原審法院審理中改稱扣案之電子秤係「陳自強」寄放，其於警訊中會
    推托係被告所有，乃因警方搜索時未逮捕被告云云（參見卷附上開八十四年度訴
    字第一二七四號審理卷影本之八十四年六月二十七日、同年七月十一日訊問筆錄
    ），惟乙○○遭查獲之初已供明該等物品均係被告甲○○所有，已如前述，而證
    人即負責執行本案查緝任務之臺北市政府警察局小隊長范邱東，復於原審訊問時
    到庭結證稱本案製作警訊筆錄時均依乙○○陳述之內容記載，當時乙○○並未提
    及另有「陳自強」其人等語（參見卷附上開八十四年度訴字第一二七四號審理卷
    影本之八十四年九月十二日審理筆錄），足見倘該電子秤確為「陳自強」寄放，
    何以「陳自強」自八十三年二月間寄放至八十三年十一月十八日查獲時長達九月
    餘，仍未取回亦未與被告或其妻乙○○連絡取回事宜，況乙○○果係為推卸刑責
    ，儘可於警訊之初即陳明該物係「陳自強」所有，衡情尤無推諉至其夫即被告身
    上之理，是該扣案之電子秤為被告所有供分裝安非他命之用，已屬灼然。
四、被告甲○○、乙○○夫妻一次購入九萬五千元之安非他命，並用電子秤、分裝器
    、塑膠袋將之分成十大包，數量又多達一百五十五公克有餘，雖無證據證明其等
    係本於販賣營利之意思而販入安非他命，惟彼等係於持有中另行起意意圖販賣營
    利而予以分裝，伺機出售，自屬明顯；再查安非他命均價值不菲，取得不易，販
    賣之刑責又為重典，凡有甘冒不諱予以販賣或意圖販賣者，無不具有營利之意圖
    ，此業為吾人日常社會生活經驗中眾所周知之事實，本案雖因被告堅詞否認犯罪
    ，致難以認定被告實際意圖販賣之價格，然其既然將購入之毒品予以精心分裝、
    藏匿，則其係本於營利之意圖而為，亦屬顯然。證人即警員范邱東於原審雖證稱
    該安非他命與上述電子秤、分裝器係在不同處所搜獲（見卷附上開八十四年度訴
    字第一二七四號審理卷影本之八十四年九月十二日審理筆錄），但既均存放在被
    告家裡，而安非他命係藥品自應放置陰冷乾燥處所，與分裝用具分置不同處所為
    當然之事，該等物品之藏放地點非在同一處所亦顯然不足資為有利於被告之論據
    ，是被告前開辯解，顯屬事後圖卸推托之詞，要無足採。綜上所述，本件事證已
    臻明確，被告甲○○之犯行洵堪認定。
五、查「安非他命類」 (Amphe tamine-like)藥品係甲基苯乙胺化學合成麻醉藥品，
    經行政院衛生署於七十九年十月九日以衛署藥字第九０四一四二號公告列入麻醉
    藥品管理條例第二條第四款所定「化學合成麻醉藥品」管理，不得非法販賣、持
    有、施打及吸用；被告意圖販賣而非法持有安非他命，核其所為係犯麻醉藥品管
    理條例第十三條之一第二項第二款之罪；被告甲○○與其妻乙○○間有犯意聯絡
    及行為分擔，均為共同正犯；又被告行為後，毒品危害防制條例已於八十七年五
    月二十日公布施行，將安非他命列為第二級毒品，該條例第五條第二項規定，意
    圖販賣而持有第二級毒品，處五年以上有期徒刑，得併科新台幣五百萬元以下罰
    金，而麻醉藥品管理條例第十三條之一第二項第二款之罪的法定刑，則為三年以
    上十年以下有期徒刑，得併科三萬元以下罰金，比較新舊法，新法刑度較舊法為
    重，新法顯不利於被告，依刑法第二條第一項但書規定，自應適用有利於被告之
    麻醉藥品管理條例第十三條之一第二項第二款之規定。公訴意旨雖認被告甲○○
    係犯非法販賣安非他命罪，然本案並無任何證據足以證明被告係本於販賣營利之
    意思而販入安非他命，已如前述，自屬不能證明被告甲○○有何販賣犯行，惟被
    告甲○○意圖販賣而持有安非他命之基本事實既與起訴罪名之基本事實相同，本
    院自得逕予審判。
六、原審予以論罪科刑，固非無見，然本案並無任何證據足以證明被告甲○○本於販
    賣營利之意思而販入安非他命，已如前述，原判決遽以販賣罪責相繩，容有未洽
    ，被告上訴仍執陳詞否認犯罪，雖無理由，惟原判決既有可議而無可維持，自應
    予以撤銷，另為適法之判決。爰審酌被告犯罪之動機、目的、手段、意圖販賣安
    非他命危害國民身心健康甚鉅，惟尚未著手販賣即被查獲，及犯罪後態度等一切
    情狀，量處如主文第二項所示之刑，以資懲儆。又扣案之化學合成麻醉藥品安非
    他命十包（淨重計一五五‧七四公克），係被告甲○○與其妻乙○○共同持有意
    圖供販賣之違禁物，已如上述，應依刑法第三十八條第一項第一款規定宣告沒收
    ；又扣案之分裝器三支、分裝袋二大包、電子秤一個，則係被告所有供犯罪所用
    之物，亦已如前述，均依刑法第三十八條第一項第二款規定宣告沒收之。另扣案
    之保濟丸空瓶十個，乙○○堅詞否認與本案有關，前經原審法院於八十四年七月
    十一日當庭勘驗結果，亦未發現該等保濟丸空瓶有任何殘渣附著其上，即無證據
    可證該空瓶曾使用裝置安非他命，又海洛因分裝袋十個、海洛因分裝器一個，均
    與本案無涉，爰不就此等部分為沒收之宣告，附此敘明。
據上論斷，應依刑事訴訟法第三百六十九條第一項前段、第三百六十四條、第二百九
十九條第一項前段，麻醉藥品管理條例第十三條之一第二項第二款，刑法第二條第一
項但書、第十一條前段、第二十八條、第三十八條第一項第一款、第二款，判決如主
文。
本案經檢察官田炳麟到庭執行職務。
中      華      民      國    九十一    年      三      月    二十二    日
                            臺灣高等法院刑事第十二庭
                                    審判長法  官  劉  景  星
                                          法  官  陳  博  志
                                          法  官  陳  志  洋
右正本證明與原本無異。
如不服本判決應於收受送達後十日內向本院提出上訴書狀，其未敘述上訴之理由者並
得於提起上訴後十日內向本院補提理由書（均須按他造當事人之人數附繕本）。
                                          書記官  蔡  佩  珊
中      華      民      國    九十一    年      三      月    二十五    日
附錄：本判決論罪科刑法條全文
麻醉藥品管理條例第十三條之一：
違反前條之規定，其屬於第二條第一款至第三款之麻醉藥品者，應分別依法處罰。
違反前條之規定，其屬於第二條第四款之麻醉藥品者，依左列規定處罰：
一、非法輸入、製造、運輸、販賣者，處五年以上有期徒刑，得併科五萬元以下罰金
    。
二、意圖販賣而非法持有者，處三年以上十年以下有期徒刑，得併科三萬元以下罰金
    。
三、意圖營利而非法為人施打者，處五年以下有期徒刑，得併科二萬元以下罰金。
四、非法施打、吸用者，處三年以下有期徒刑、拘役或一萬元以下罰金。
五、非法持有者，處二年以下有期徒刑、拘役或五千元以下罰金。
前項第一款之未遂犯罰之。
犯第二項第四款之罪有癮者，應由審判機關先行指定相當處所勒戒。經勒戒斷癮後再
犯者，加重本刑至三分之二。
